最高法院刑事裁定　　　　　　　　　　111年度台抗字第585號
抗　告　人　林東毅



　　　　　　韓守治



　　　　　　任家賢



上二人共同
代　理　人　武燕琳律師
上列抗告人等因妨害性自主案件，不服臺灣高等法院臺中分院中
華民國111年3月15日駁回其聲請再審及停止刑罰執行之更審裁定
（110年度聲再更一字第4號），提起抗告，本院裁定如下：
    主  文
抗告駁回。
    理  由
一、按刑事訴訟法第420條第1項第6款暨同條第3項所規定之新事
    實或新證據，係指判決確定前已存在或成立而未及調查斟酌
    ，暨判決確定後始存在或成立等具有新規性（或稱未判斷資
    料性）要件之事實或證據，且須該事實或證據，單獨或與先
    前之證據綜合判斷，足以動搖原確定判決所認定之事實及所
    犯罪名者，亦即具有顯著性（或稱確實性、合理可信性）要
    件，二者不可或缺，始符合上開條項所指之新事實或新證據
    ，而得以據為聲請再審之適法事由。
二、本件抗告人林東毅、韓守治及任家賢對於原審法院109 年度
    侵上訴字第18號刑事確定判決（下稱原確定判決）聲請再審
    意旨略以：本件案發當天伊等與甲女（已成年，姓名年籍詳
    卷）係為進行性交行為而共同前往竹林雅緻汽車旅館，當晚
    實際與甲女為性交行為者雖僅林東毅一人，然其 2人乃合意
    而為性交行為，伊等3 人並無以壓制其雙手、矇住其雙眼及
    扳開其雙腳之方式對甲女為強制性交之犯行，有伊等於本案
    確定後始發現而提出之再證二至再證六所示照片及影片等證
    據資料可佐。其中再證二之照片 1係伊等與甲女於進入汽車
    旅館房間後，林東毅與甲女正常性交，任家賢見韓守治拍攝
    照片而翻身閃躲，因即將滾到床邊而由正與甲女性交之林東
    毅伸手攬住任家賢之畫面。另再證二之照片2及3係任家賢躺
    在床上，甲女下半身赤裸，穿著黑色長靴，趴在任家賢身上
    ，韓守治則跪在床上看著甲女臀部自慰等畫面，可見渠等於
    案發當晚並未有對甲女為矇眼或壓手之情形。又再證三即影
    片A 係下半身赤裸之林東毅與甲女口交時，甲女仍與任家賢
    接吻，並伸手攬住任家賢之過程。再證四即影片 B係任家賢
    在旁休息，韓守治跪坐在床上自慰，同時伸手撫摸甲女外陰
    部，甲女則仰躺並打開及抬高小腿，且因陶醉而發出聲音之
    過程。另再證二之照片4及5係甲女與任家賢同坐床上，任家
    賢持甲女扁帽與其嬉鬧，及甲女準備喝水等畫面。再證五之
    照片係頭戴甲女扁帽之林東毅扶甲女由旅館房間下樓離開之
    畫面。再證六則係案發當晚甲女穿著黑色及膝長靴之畫面。
    依上開影片及照片所示內容，均顯示案發當晚甲女係自由自
    在地在床上仰臥、俯臥，或自行抬高臀部、打開雙腳，且情
    不自禁地發出聲音，並無如甲女於原確定判決案件（下稱原
    案件）審理時所指稱其有遭伊等以壓手、矇眼及扳開雙腳方
    式而強制性交之情形，亦不存在韓守治在甲女身後以手矇住
    甲女雙眼之可能，可見甲女係自願與伊等為性交行為，伊等
    並未共同對甲女為強制性交之犯行。況伊等若有對甲女壓手
    、矇眼，何以其雙眼周邊肌膚及雙手均無任何擦、挫或瘀傷
    之痕跡？至於案發後甲女以簡訊質問林東毅之內容，係因林
    東毅擔心甲女將其2 人偷情之事告知其妻，才急著安撫附和
    甲女，而不敢加以反駁，此由林東毅對於甲女指控其遭矇眼
    壓手時，竟回以「沒有很有經驗！真的發誓」等語即可得知
    。又原案件卷附內政部警政署刑事警察局（下稱刑事警察局
    ）對韓守治之測謊鑑定報告雖不利於伊等，然若傳喚證人李
    錦明到庭訊問，即可證明該測謊鑑定報告有瑕疵而不足憑採
    。因此，依伊等於本案判決確定後所發現上開再證二至再證
    六所示之新證據資料，無論單獨或與先前之證據綜合判斷，
    均足以推翻原判決所認定之犯罪事實，而改為諭知伊等均無
    罪之判決，爰依刑事訴訟法第 420條第1項第6款規定聲請再
    審。
三、原裁定以：⑴、原判決依憑原案件卷附抗告人等之陳述、證
    人甲女、周家宏及黃毅軒等之證詞，及案發後抗告人等之LI
    NE群組對話暨林東毅與甲女互傳之簡訊內容，以及刑事警察
    局鑑定書，並審酌林東毅甫接獲甲女之質問簡訊時，係先否
    認其有與甲女為性交行為，並推稱：「是我朋友，我只是在
    旁邊」等語。經甲女以：「我看到了，那天的衣服我都還留
    著，要去驗嗎？」等語追問時，林東毅始表示：「對不起！
    我知道是太超過了！」。對於甲女一再抱怨：「我已經說了
    我不要，為什麼還這樣」、「一個押我的手」、「一個摀住
    我的眼睛」等語，亦僅稱：「那天一開始我真的只想介紹你
    給我的朋友」、「但是後來太皮」、「我知道這樣很不應該
    」、「我也很後悔」、「所以想找你道歉」、「我承認這樣
    做很不恥」、「是真的過頭了」等語，並未否認甲女上開關
    於其遭抗告人等共同強制性交之指控。而任家賢坦承案發當
    晚林東毅與甲女性交當時，其躺在甲女旁邊，韓守治則在甲
    女後方等情，亦與甲女指證其遭人壓手矇眼時，對方所在位
    置相符，經綜合判斷，認定抗告人等確有共同對甲女為強制
    性交之犯行，已說明其所憑證據及得心證之理由，俱有原案
    件卷內相關證據資料可稽。對於甲女之雙手及臉部未受有傷
    害，及甲女於案發後未立即報警，且僅向周家宏提及其遭受
    比吃豆腐還厲害之事，而未言明係遭強制性交等情，何以均
    不足以作為有利於抗告人等之認定，亦在理由內逐一論述說
    明甚詳。⑵、抗告人等雖提出其等於本案確定後始發現之再
    證二至再證六等相關照片及影片，主張甲女係同意與抗告人
    等為性交行為，並無遭強暴脅迫或有以違反其意願之方法而
    對其強制性交之情形。惟①被害人是否有合意性交之情事，
    應依性交前、中、後各階段過程為整體觀察，非擷取其中片
    段過程即可正確論斷。原判決綜合甲女之指訴及原案件其他
    相關卷證，認定甲女確係遭抗告人等3 人共同強制性交，已
    詳如前述。而依原案件卷附竹林雅緻汽車旅館監視錄影畫面
    ，顯示案發當晚其等停留在該旅館房間時間近1 小時（抗告
    人等與甲女係於民國107年2月17日上午4 時54分進入該旅館
    ，迄同日上午5 時51分許離開），及甲女於原案件偵查中已
    證稱其係於進入房間後即遭抗告人等推倒在床，並遭其等以
    壓手、矇眼之方式而強制性交等情，而再證三及再證四所示
    影片A、B及C之長度，依序為23秒、10秒及5秒，總計僅有38
    秒，且各該影片彼此間均屬片段之內容而非連貫，足見並非
    渠等於當晚案發期間在該汽車旅館房間內活動之全部內容，
    且影片C 僅係林東毅扶甲女由該旅館房間下樓離開之影像，
    而影片A及B所示內容，均已呈現在場人裸露身體部分部位或
    俯臥床上之影像，益徵均非抗告人等與甲女於案發當晚甫進
    入該汽車旅館房間內的最初影像，自不足據以推翻甲女所為
    不利於抗告人等證詞之可信性。②再證二之照片1，僅呈現1
    人背對鏡頭脫長褲至小腿處裸露臀部及大腿，俯身在床，其
    裸露之臀部處左右各有1隻鞋子的影像，其右側則另有1人穿
    著白色鞋子屈身在床，其1腳在床，1腳懸空在床外，照片中
    並未拍攝到上開人士臉部及正面之畫面，實看不出有抗告人
    等所稱林東毅係與甲女「正常性交」，及任家賢見韓守治拍
    攝照片而翻身閃躲，因即將滾到床邊而由正與甲女性交的林
    東毅伸手攬住任家賢之情況。另再證二之照片2及3，亦僅顯
    示赤裸下半身，而穿著及膝長靴之甲女，臉部朝下趴在床上
    ，並未看到其臉部表情，而未能發現有抗告人等所稱甲女正
    享受性愛歡愉之畫面。再證二之照片4及5，則僅呈現甲女低
    頭而其頭髮遮住半邊臉部，面無表情與1 人（即任家賢）同
    坐床上，亦無如抗告人等所指甲女與任家賢嬉鬧之畫面。③
    再證三及再證四之A、B、C 等影片經原審囑託刑事警察局對
    該等影片中之動作與內容部分進行鑑定，均因影像欠清晰而
    難以研判，有該局函文可佐。而上開影片經原法院前審及原
    審於訊問時當庭分別勘驗該等影片之原始檔、電腦軟體修改
    檔及最亮版本檔等檔案結果，雖有女生喘息及呻吟聲，然因
    畫面暗黑及影像晃動，僅見A影片中有1隻手貼住1隻腿，另1
    位赤裸下半身之人，以跪姿趴在床上左右擺動，而B 影片中
    似有1人屈身俯壓向下1次，另1 人跪坐在床上，其左前方有
    一穿著長靴並抬高之小腿，其右側有1 穿著長靴並屈膝貼在
    床上之另1 小腿，該小腿突向上提起，該名男子則朝該小腿
    方向觸摸等情，尚未見有抗告人等對影片 A所主張之「甲女
    …自主將雙腿張開」、「甲女之淫聲浪語」、「甲女情慾高
    漲地躺在床上與任家賢擁吻，…甲女…自主將雙腿張開」、
    「甲女繼續與任家賢擁吻，右手忘情的搭在任家賢背上，雙
    腳亦自在的放在床上」之情形，及對影片B 部分所主張之「
    甲女左腳自在地放在床上，而且，因為甲女完全沉醉於性愛
    之中，…甲女仍因慾火焚身、情慾高漲地發出淫聲浪語，歡
    愉之情溢於言表」、「甲女…呈預備性交姿勢」等情形。至
    於勘驗上開影片雖有聽聞女子呻吟聲，然並未有其他對話內
    容，而性高潮之表徵係由自律神經系統所制控，常伴隨情不
    自禁的肌肉痙攣及發出聲息與身體擺動，是性高潮反應既由
    自律神經系統所控制，顯非甲女可靠己身意志加以支配，而
    係屬性交過程因摩擦、撞擊觸動自律神經所致之自然生理反
    應，與甲女是否出於自由意願與抗告人等性交、是否在性交
    過程感到愉悅等並無必然關連。是以，上開影片縱錄得甲女
    有前述呻吟、喘息聲等一般女性為性行為時所會發出之聲音
    ，亦不得執此遽謂有「甲女之淫聲浪語」、「甲女情慾高漲
    ，…」、「甲女完全沉醉於性愛之中，…甲女仍因慾火焚身
    、情慾高漲地發出淫聲浪語，歡愉之情溢於言表」之情形，
    而認定甲女與抗告人等係出於合意性交。④妨害性自主罪章
    ，所保護法益為個人性自主決定權，即個人享有免於成為他
    人性客體的自由，可依其意願自主決定「是否」、「何時」
    、「如何」及與「何人」為性行為。原確定判決已於理由內
    說明其審酌甲女明確證稱其遭抗告人等3 人強制性交之證詞
    ，再參以甲女事後傳送予林東毅之簡訊內容，已多次指責林
    東毅「為什要這樣對我」、「我已經說我不要了，為什麼還
    這樣」，「而且我知道你們三個都有，不覺得這樣太過份了
    嗎」、「我已經說我不要了，為什麼還要這樣」、「一個押
    （壓）我的手，一個摀住我的眼睛」、「你們三個把我拉上
    車然後載去汽車旅館」、「我是不是從頭到尾都說要回家」
    、「我是不是離計程車只差一個馬路的距離」、「你竟然還
    對我說叫我不要想太多，叫我享受當下，你為什麼不去死」
    、「這幾天我想過各種自殺的方法」等語。而林東毅僅以「
    是後來太皮」、「是太超過了」、「是真的過頭了」、「我
    承認這樣做很不恥」等語表示道歉與懺悔，並無任何反駁甲
    女指控強制性交之詞，因認抗告人等確實知悉甲女於案發當
    時已表達其拒絕抗告人等以上開強制方式為性行為之意思甚
    為明確等旨綦詳。況且，林東毅對於甲女提及「你，跟你弟
    ，還有你的朋友」、「三個人都這樣對我」、「會不會太扯
    ？」、「三個人輪姦我」時，隨即以「老實說！我朋友沒有
    」、「只是親你而已！」、「我有！」、「我弟也沒有進去
    ！」、「我發誓！」等語加以澄清，並未為安撫甲女而附和
    接受甲女單方之指責，亦無如抗告人等所指林東毅係擔心其
    偷情一事被甲女曝露而不敢反駁之情形。至原確定判決就其
    憑何認為卷附刑事警察局測謊鑑定書為適格證據且具有證明
    力，已於其理由內論敘甚詳，並無傳喚李錦明到庭調查測謊
    鑑定之理論模式、測試方法及精密程度之必要，以及本案已
    依抗告人等之聲請，就A、B、C 影片囑託具有專業鑑定能力
    之刑事警察局進行鑑定，經該局以強化後的影像，仍認定影
    像欠清晰，難以研判影像中之動作與內容之鑑定結果，並未
    見有何偏頗、違法或不當之情形，而抗告人等雖以同張照片
    自電腦輸出列印與持手機拍攝電腦液晶螢幕，會因觀者站立
    位置造成影像不同亮度，而影響肉眼所能看到的3C影像為由
    ，請求再次勘驗其等自行委託民間J2影像工作室修正之影像
    及刑事警察局強化後之影像，然依抗告人等所提出J2工作室
    修正之影像，就再證三即A 影片之影像及畫面，僅擷圖記載
    「紅圈處，是任家賢與甲女頭部相近」，就再證四即B 影片
    之影像及畫面，亦僅擷圖記載「甲女之腳（上抬）不是韓守
    治用力扳開，任（家賢）在旁，林（東毅）在拍照」，仍無
    法清楚看見影像及畫面中各人之臉部表情。至於抗告人等對
    其餘再證二等照片，無非仍在爭執依影像及畫面中人物之位
    置，任家賢當時係摟著甲女，甲女則趴在其上半身上，而主
    張案發當時不可能有人站在床頭位置對甲女矇眼及壓手等情
    ，惟原確定判決對此部分事實之認定及說明，已詳如前述，
    而無再次勘驗之必要。綜合上情以觀，抗告人等聲請本件再
    審所提出之上開理由及證據，均不足以動搖原確定判決所認
    定之犯罪事實及罪名，而得以使抗告人等受無罪或輕於原確
    定判決所認定罪名之判決，核與刑事訴訟法第420條第1項第
    6 款規定之要件不符，因認抗告人等本件再審之聲請為無理
    由，而併予駁回，經核於法尚無違誤。
四、抗告人等抗告意旨：
㈠、林東毅抗告意旨略以：甲女於原案件審理時已有不敢吐露案
    發當天其與伊等 3人前往旅館，係同意與伊等為性交行為之
    情形，而依伊等所提出之影片及照片，既無如甲女所指遭伊
    等3 人以壓手、矇眼及扳開雙腳之方式而強制性交之情形，
    反而係呈現甲女與任家賢有接吻及自主抬高雙腳配合性交等
    動作，則伊等所提出之影片雖僅有片段，已足以證明甲女所
    為不利於伊等之指證與事實不符而不足以採信，原審未審酌
    上情，遽予駁回伊等3人本件再審之聲請，顯有不當云云。
㈡、韓守治及任家賢抗告意旨均略以：伊等所提出之影片經囑託
    刑事警察局鑑定後，該局雖回覆因影像模糊，無法清楚辨識
    云云，然該影片，若以手機或平版電腦觀看，仍可看出林東
    毅與甲女為性行為時，任家賢與甲女係躺臥床上，並有頭部
    相近之類似親吻等動作，韓守治於自慰時，甲女亦有自行抬
    腿等動作，均可證明抗告人等與甲女係合意性交，原審未依
    伊等之請求再次勘驗上開影片以究明事實，已有不當。且依
    上開影片所呈現之內容，亦足以證明伊等並無對甲女壓手、
    矇眼及扳開雙腿而強制性交之行為。況且，本件案發當晚甲
    女已同意與伊等進入該汽車旅館，伊等又何須以強暴脅迫手
    段對甲女為性交行為？其所為不利於伊等之證詞應不足以採
    信，而周家宏及黃毅軒之證詞及林東毅與甲女互傳之簡訊內
    容，亦不足以證明伊等有對甲女為強制性交之犯行。而原案
    件卷附刑事警察局對韓守治進行測謊鑑定所採用之鑑定方式
    ，並不嚴謹而有瑕疵。則原判決依憑上開可疑之證據資料，
    認定伊等有本件共同強制性交犯行，亦有違誤云云。
五、惟查，原裁定以本件抗告人等聲請再審所主張之理由，均經
    原案件審理時加以調查審酌，並於判決內說明其取捨論斷之
    理由，而抗告人等聲請本件再審雖提出再證二至再證六所示
    照片及全長總計僅38秒之片段影片等證據資料，然原確定判
    決係認定抗告人等於案發當天進入該旅館房間之初，即以壓
    手、矇眼及扳開雙腿等違反甲女意願之方式而對甲女為強制
    性交行為，而抗告人等所提出再證三及再證四之A、B影片，
    均非彼等及甲女甫進入該旅館房間時之情景，且其等所提出
    該影片原始檔、電腦軟體修改檔及最亮版本檔等檔案，經原
    審當庭播放勘驗後，雖有林東毅以跪姿趴在床上左右擺動而
    為性行為、韓守治自慰，及僅露出甲女舉起張開穿著長靴而
    屈膝之小腿等影像內容，然因甲女臉部均未入鏡，該等影片
    尚難認有如抗告人等所指甲女係自主將雙腿張開而發出淫聲
    浪語之內容。且抗告人等所提出J2工作室修正影像之擷圖，
    仍未能清楚顯示該影片內容人物之臉部表情，而無再次勘驗
    之必要。則抗告人等所提出再證二至再證六所示之證據資料
    ，無論單獨或與先前之證據綜合判斷，均不足以動搖原判決
    所認定之犯罪事實，而為其等均無罪或輕於原確定判決所認
    定罪名之判決，因認其等聲請本件再審所主張之理由及提出
    或請求調查之證據，均核與刑事訴訟法第420 條第1項第6款
    所規定之再審聲請要件不符，其等據以聲再審為無理由，而
    予以駁回。經核於法尚無違誤。本件抗告人等抗告意旨並未
    指明原裁定究有如何違法或不當之情形，猶執其等在原審聲
    請再審之同一事由，對原判決已明確論斷說明之事項，泛謂
    原判決採證認事不當云云，而指摘原裁定駁回其等再審之聲
    請為不當，並據以請求撤銷原裁定而准其聲請再審及停止刑
    罰之執行，依上述說明，其等抗告均難認為有理由，應併予
    駁回。
據上論結，應依刑事訴訟法第412條，裁定如主文。
中    華    民    國   111    年    8     月    4     日
                  刑事第一庭審判長法  官  郭  毓  洲  
                                  法  官  蔡  憲  德  
                                  法  官  劉  興  浪  
                                  法  官  高  玉  舜  
                                  法  官  林  靜  芬  
本件正本證明與原本無異
                                  書記官
中    華    民    國   111    年    8     月    8     日